【裁判字號】    92,上易,117
【裁判日期】    920311
【裁判案由】    傷害
【裁判全文】
臺灣高等法院臺中分院刑事判決                    九十二年度上易字第一一七號
    上  訴  人  臺灣高等法院臺中分院檢察署檢察官
    上  訴  人
    即  被  告  戊○○  男  二.
    上  訴  人
    即  被  告  丁○○  男  二.
    上  訴  人
    即  被  告  丙○○  男  三.
    選任辯護人  鄭雪櫻  律師
右上訴人因傷害案件，不服臺灣台中地方法院九十一年度易字第一六二六號中華民國
九十一年十一月二十日第一審判決（起訴案號：臺灣台中地方法院檢察署九十一年度
偵字第六一八八、一００九二、一００九五號），提起上訴，本院判決如左：
      主  文
原判決撤銷。
戊○○共同傷害人之身體，處拘役肆拾日，如易科罰金，以佰元折算壹日，緩刑貳
年。
丁○○共同傷害人之身體，累犯，處拘役伍拾日，如易科罰金，以佰元折算壹日。
丙○○連續傷害人之身體，處有期徒刑壹年，緩刑參年。扣案之萬用工具鉗壹支沒收
。
      事  實
原審判決書所記載之事實，與本院認定之犯罪事實相同，玆引用之。（如附件）
      理  由
一、引用原審判決書所記載之證據及理由（除量刑及本院宣告緩刑部分外）。
二、訊據被告戊○○、丁○○及丙○○固承認於前開時地發生爭執之事實，惟均矢口
    否認有為普通傷害犯行。被告戊○○辯稱：伊並未傷害被告丙○○，當時是去勸
    架，卻遭被告丙○○以刀子刺傷左胸等語；被告丁○○辯稱：伊並未傷害被告丙○○，是被告丙○○先以刀子攻擊伊，伊才徒手毆打被告丙○○，當時因為被告
    丙○○追著伊打，伊因受傷而跑到工具間，隨手拿東西丟被告丙○○等語；被告
    丙○○辯稱：被告戊○○、丁○○有共同先協議施加暴行，甫見伊出現於廠房內
    ，即實施攻擊行為，被告丁○○、戊○○二人先以手臂勒住伊之頸部，聯手攻擊
    ，伊毫無任何防備，僅賴隨身攜帶之萬用工具鉗排除現時不法之侵害，係屬正當
    防衛。伊並非先持械主動攻擊被告戊○○二人，亦非雙方互歐之行為。且於案發
    後，伊主動委人向警局報告犯罪事實而接受裁判，符合自首之要件等語。惟查：
    (一)戊○○、丁○○二人與丙○○於九十年十月四日上午七時許，在臺中縣神岡鄉
      ○○路豪赫蒂夫公司第二預鑄廠房內因故發生爭執，戊○○、丁○○共同基於
      傷害之犯意聯絡，丙○○則基於傷害之概括犯意，先由丁○○與丙○○發生扭
      打，嗣戊○○加入戰局後，丁○○暫時退出。丙○○見自己不敵戊○○、丁○○，即自腰間拿出平日工作使用之萬用工具鉗，先朝戊○○身體部位刺擊，致
      戊○○受有左側血胸、左前胸一側撕裂傷等傷害，戊○○受傷後蹲在地上，丁○○即向前繼續毆打丙○○，丙○○再持前開萬用工具鉗，朝丁○○身體部位
      刺擊，致丁○○受有兩側血胸、背部三處撕裂傷、臀部一處撕裂傷、左大腿一
      處撕裂傷、腹腔內出血等傷害。嗣丙○○與丁○○分開後，丙○○遂往廠房東
      北側大門方向欲行離去，丁○○即跑到工具間，拿起鐵鎚及拔釘器，以鐵鎚丟
      向丙○○，惟並未擊中，旋與丙○○分持拔釘器兩側互為拉扯，因多位同事前
      往勸架而作罷，丙○○則因戊○○、丁○○之聯手毆打，而受有右前額瘀傷二
      公分、右前臂瘀傷二公分、右後臂瘀傷六公分之傷害。戊○○、丁○○因受傷
      嚴重，經同事緊急送往光田綜合醫院急救，丙○○則於警方據報前往現場處理
      ，並已得知戊○○、丁○○、丙○○為互毆之人後，主動向警方說明案情，經
      警方將丙○○所有之前開萬用工具鉗一支扣案佐證，因而循線查悉上情之事實
      ，業經原審法院認定明確。
    (二)且証人甲○○、己○○亦於本院供証稱：戊○○、丁○○與被告丙○○確於九
      十年十月四日在公司第二場廠房互相毆打對方，衝突過程係由被告丁○○與丙○○發生扭打，戊○○加入戰局後，丁○○暫時退出。丙○○自腰間拿出平日
      工作使用之萬用工具鉗，先朝被告戊○○身體部位刺擊，致戊○○受有左側血
      胸上半身附近受傷，戊○○受傷後蹲在地上，丁○○即向前繼續毆打丙○○，
      丙○○再持前開萬用工具鉗，朝丁○○身體部位刺擊，致丁○○受有兩側胸部
      、臀部、左大腿等處受傷，丙○○與丁○○分開後，丙○○遂往廠房東北側大
      門方向欲行離去，丁○○即跑到工具間，拿起鐵鎚及拔釘器，以鐵鎚丟向丙○○，惟並未擊中，丙○○、丁○○兩人分持拔釘器兩側互為拉扯，因多位同事
      前往勸架而作罷，丙○○則因被告戊○○、丁○○聯手毆打，而受右前額等處
      受傷，我們兩人當時確實在場有看到這個經過情形。剛開始是丁○○先按住丙○○的脖子，然後就發生扭打，戊○○就跟在後面上來，三人就打在一起等情
      。核與證人己○○、甲○○於原審法院審理時結證情節相符，又證人己○○、
      甲○○均證稱被告丙○○係與被告戊○○、丁○○先後扭打在一起，嗣後被告
      丙○○始分別持萬用工具鉗向被告戊○○、丁○○身體部位刺擊，顯見被告丙○○、戊○○、丁○○當時係處於互相毆擊對方之狀態，故被告丙○○在互毆
      過程中，使用萬用工具鉗為攻擊對方之方法，並非對於現在不法之侵害所為之
      防衛行為，自不符合正當防衛之要件。
    (三)證人即警員乙○○亦於本院供証稱：當時接獲值班通報，趕到工地現場，人已
      經散去，知道打架有人受傷送醫，其中有人說打架的人一位叫丙○○，是工地
      的人講的，所以我們請丙○○到派出所製作筆錄云云。又證人陳軒玲於原審亦
      證稱：伊為山皮村村長的兒子，當時伊有用住處電話向神岡分駐所報案，說明
      有人打架，請警方前往山皮村村長住處處理，惟並未向警方說明是誰打架等語
      。足見，警方趕赴案發現場時，業已發覺犯罪及犯罪嫌疑人，是被告丙○○雖
      於事後向警方主動說明案情，亦與自首要件不符。被告三人之所辯，應係諉卸
      之詞，不足採信。被告三人犯行均堪以認定。
三、原審予以論科，固非無見，惟查被告丙○○於被告戊○○、丁○○徒手毆打之狀
    況下，竟持萬用工具鉗朝被告戊○○、丁○○身體部分刺擊，致戊○○受有左側
    血胸、左前胸一側撕裂傷等嚴重傷害、丁○○受有兩側血胸、背部三處撕裂傷、
    臀部一處撕裂傷、左大腿一處撕裂傷、腹腔內出血等嚴重傷害，且於送醫急救之
    際猶有生命之危險，有光田綜合醫院九十一年九月十七日（九一）光醫事歷字第
    九一ＯＯ五六三號函及所附之病歷資料附卷可稽，對於戊○○二人身體造成重大
    危害，顯見被告丙○○惡性非輕，原審僅量處有期徒刑捌月，尚嫌過輕，丙○○
    上訴意旨仍執前詞，否認犯罪，指摘原判決不當，雖為無理由，惟公訴人上訴意
    旨以被告丙○○原審量刑失輕，尚有未當云云，為有理由，另戊○○、丁○○
    二人，僅徒手毆打丙○○，丙○○所受傷害屬輕微，惡性尚輕，戊○○、丁○○
    二人上訴意旨以原審量刑過重云云，為有理由，應由本院將原判決撤銷改判，爰
    審酌被告丙○○、戊○○、丁○○於彼此發生爭執之際，不思以正當合法之途徑
    尋求解決，造成雙方均受有傷害之結果，並斟酌被告丙○○、戊○○、丁○○上
    開犯罪情節及於本院業已達成和解等其他一切情狀，分別量處如主文所示之刑，
    戊○○、丁○○二人並均諭知易科罰金之折算標準，以示懲儆。末查被告戊○○
    、丙○○二人前未曾受有期徒刑以上之宣告，此有台灣高等法院被告全國前案紀
    錄表可稽，茲其因一時思慮欠週而罹刑章，且丙○○已與戊○○二人達成和解，
    經此次刑之宣告，應知警惕而無再犯之虞，本院認其二人所受宣告之刑，以暫不
    執行為適當，併予宣告緩刑，以勵自新。扣案之萬用工具鉗一支，係被告丙○○
    所有，供前開普通傷害犯行所用之物，業如前述，爰依刑法第三十八條第一項第
    二款規定，宣告沒收。
據上論結，應依刑事訴訟法第三百六十九條第一項前段、第三百六十四條、第二百九
十九條第一項前段、第三百七十三條、刑法第二十八條、第五十六條、第二百七十七
條第一項、第四十七條、第四十一條第一項前段、第三十八條第一項第二款，第七十
四條第一款，罰金罰鍰提高標準條例第一條前段、第二條，判決如主文。
本案經檢察官庚○○到庭執行職務。
中        華        民        國  九 十 二  年     三     月   十一     日
                                  臺灣高等法院臺中分院刑事第四庭
                                        審判長法  官  洪  耀  宗
                                              法  官  劉  登  俊
                                              法  官  蕭  錦  鍾
右正本證明與原本無異。
不得上訴。
                                              書記官  蘇  昭  文
中        華        民        國  九 十 二  年     三     月    十一    日
                                                                        Ｋ


司法院資訊處製作；財團法人民間司法改革基金會備份。
